臺灣臺東地方法院民事判決　　　　　　　　95年度訴字第30號
原　　　　告　行政院農業委員會林務局臺東林區管理處
法 定代理 人　丙○○
訴 訟代理 人　乙○○
　　　　　　　陳信伍律師
被　　 　 告　卯○
　　　　　　　辛○○
　　　　　　　辰○○
　　　　　　　己○
　　　　　　　　　　　　弄14.
　　　　　　　庚○○
　　　　　　　癸○○
　　　　　　　丁○
　　　　　　　甲○○
　　　　　　　巳○○
　　　　　　　　　　　　巷5號.
　　　　　　　子○○
　　　　　　　　　　　　8號7.
兼上10人共同
訴 訟代理 人　壬○○
　　　　　　　丑○
　　　　　　　寅○○
上列當事人間請求交還土地事件，本院於民國96年7月26日言詞
辯論終結，判決如下：
    主  文
被告應將系爭土地上，如附圖所示Ａ部分之地上物（面積壹伍點
捌貳平方公尺）、Ｂ部分之地上物（面積壹壹點零貳平方公尺）
、編號一至編號九之水泥柱（面積每根柱壹佰平方公分）、綠色
部分之釋迦園（面積陸玖陸壹平方公尺）拆除及清除，將該部分
土地交還原告。
被告壬○○應將系爭土地上，如附圖所示編號十至編號二十之水
泥柱（面積每根柱壹佰平方公分）拆除，將該部分土地交還原告
。
前二項之履行期間各為陸個月。
訴訟費用新臺幣貳萬玖仟陸佰拾貳元由被告壬○○負擔十分之
一，餘由被告卯○、己○、庚○○、癸○○、丁○、甲○○、丑
    ○、寅○○、辰○○、巳○○、子○○、辛○○連帶負擔。
    事實及理由
壹、程序方面：
一、訴狀送達後，原告不得將原訴變更或追加他訴，但該訴訟標
    的對於數人必須合一確定時，追加其原非當事人之人為當事
    人者，不在此限；又當事人死亡者，訴訟程序在有繼承人、
    遺產管理人或其他依法令應續行訴訟之人承受其訴訟以前當
    然停止；第168條至第172條及前條所定之承受訴訟人，於得
    為承受時，應即為承受之聲明，民事訴訟法第255條第1項第
    5款、第168條、第175條分別定有明文。本件原告主張坐落
    於臺東縣東河鄉○里段568、569、572地號土地（以下稱系
    爭土地），為國有土地，為原告所管理。系爭土地原為蘇萬
    付占用，並種植釋迦、立有水泥柱及搭建地上物，嗣蘇萬付
    於民國76年間死亡，其繼承人除被告壬○○外，尚有卯○、
    戊○○、己○、庚○○、癸○○、丁○、甲○○、丑○、寅
    ○○，則原告追加卯○、戊○○、己○、庚○○、癸○○、
    丁○、甲○○、丑○、寅○○等人，爰本於繼承關係追加為
    被告，合於前揭規定，應予准許；又被告戊○○另於96年5
    月4日本件訴訟繫屬中死亡，並由其繼承人辰○○、巳○○
    、子○○、辛○○聲明承受訴訟，亦應准許，均合先敘明。
二、本件被告未於言詞辯論期日到場，核無民事訴訟法第386條
    各款所列情形，爰依原告之聲請，由其一造辯論而為判決。
貳、實體方面：
一、原告主張：系爭土地為國有土地，由原告所管理。訴外人蘇
    萬付與原告並無租約，占用原告之土地，並種植釋迦樹約26
    0棵，及建有如附圖所示編號1-9號水泥柱9根及A、B部分之
    地上物，訴外人蘇萬付嗣於76年間死亡，由被告壬○○、卯
    ○、戊○○、己○、庚○○、癸○○、丁○、甲○○、丑○
    、寅○○等人繼承，被告壬○○仍在系爭土地續種前開釋迦
    樹及另設立如附圖所示編號10-20號水泥柱。迄96年5月4日
    戊○○死亡，由被告辰○○、巳○○、子○○、辛○○繼承
    。是被告並無占用系爭土地之正當權源，屬無權占有，爰本
    於繼承之法律關係及依民法第767條前段、中段之規定，請
    求被告拆除地上物並交還系爭土地。並聲明：(一)被告應將系
    爭土地上，如附圖所示A部分之地上物（面積15.82平方公尺
    ）、B部分之地上物（面積11.02平方公尺）、編號1至編號9
    之水泥柱（面積每根柱100平方公分）、綠色部分之釋迦園
    （面積6,211平方公尺、638平方公尺、112平方公尺）拆除
    及清除，將該部分土地交還原告。(二)被告壬○○應將系爭土
    地上，如附圖所示編號10至編號20之水泥柱（面積每根柱10
    0平方公分）拆除，將該部分土地交還原告。(三)被告等13人
    拆除及清除地上物，交還土地之履行期間為6個月。
二、被告均未於言詞辯論期日到場，被告壬○○、卯○、辰○○
    、巳○○、子○○、辛○○、己○、庚○○、癸○○、丁○
    、甲○○則以：系爭土地前為被告壬○○、戊○○、己○、
    庚○○、癸○○、丁○、甲○○、丑○、寅○○之父蘇萬付
    使用，迄蘇萬付死亡後，由被告壬○○使用迄今，不知有無
    使用權源等語，資為抗辯。並聲明：駁回原告之訴。被告寅
    ○○、丑○則未為任何陳述及聲明。
三、得心證之理由：
(一)原告主張系爭土地為國有土地，由原告所管理。訴外人蘇萬付
  與原告並無租約，占用原告之土地，並種植釋迦樹約260棵，
  及建有如附圖所示編號1-9號水泥柱9根及A、B部分之地上物，
  訴外人蘇萬付嗣於76年間死亡，由被告壬○○、卯○、戊○○
  、己○、庚○○、癸○○、丁○、甲○○、丑○、寅○○等人
  繼承，被告壬○○仍在系爭土地續種前開釋迦樹及另設立如附
  圖所示編號10-20號水泥柱。迄96年5月4日戊○○死亡，由被
  告辰○○、巳○○、子○○、辛○○繼承等情，業據原告提出
  土地登記謄本、戶籍謄本為證，並經本院會同臺東縣成功地政
  事務所人員現場勘驗測量屬實，製有勘驗筆錄、相片16幀及複
  丈成果圖，且為被告壬○○、卯○、己○、庚○○、癸○○、
  丁○、甲○○、辰○○、巳○○、子○○、辛○○等人所不爭
  執。被告寅○○、丑○已於相當時期受合法通知，而於言詞辯
  論期日不到庭，亦未提出準備書狀爭執，是依上開證物，應認
  原告之主張為真實。
(二)按所有人對於無權占有或侵奪其所有物者，得請求返還之。對
  於妨害其所有權者，得請求除去之，民法第767條前段、中段
  定有明文。系爭土地既為國有土地由原告管理，而被告未能舉
  證證明其占有系爭土地有何法律上之正當權源，被告壬○○、
  卯○、辰○○、巳○○、子○○、辛○○、己○、庚○○、癸○○、丁○、甲○○復自陳不知有何占用之權源，則原告依上
  開規定，請求被告應將系爭土地上，如附圖所示A、B部分之地
  上物、編號1至編號9之水泥柱、綠色部分之釋迦園拆除及清除
  ，將該部分土地交還原告；被告壬○○應將系爭土地上，如附
  圖所示編號10至編號20之水泥柱拆除，將該部分土地交還原告
  ，即屬有據，應予准許。
四、綜上所述，本件原告本於繼承之法律關係及依民法第767條
    前段及中段之規定，請求被告將如主文第1項所示地上物拆
    除及清除，並交還該部分之系爭土地；被告壬○○將如主文
    第2項所示地上物拆除，並交還該部分之系爭土地，洵屬有
    據，應予准許。又判決所命之給付，經原告同意者，法院得
    於判決內定相當之履行期間，民事訴訟法第396條第1項定有
    明文。查本件原告聲明同意被告應拆屋還地部分定履行期間
    為6個月，爰斟酌該實際情況，就被告應拆屋還地部分定如
    前開期間，以資兼顧。
五、本件事證已臻明確，兩造其餘攻擊防禦方法及舉證，經本院
    斟酌後，核與判決之結果無影響，爰不逐一詳予論列，併此
    敘明。
六、結論：原告之訴為有理由，依民事訴訟法第385條第1項前段
    、第78條、第85條第1項但書、第85條第2項，判決如主文。
中　　華　　民　　國　　96　　年　　08　　月　　09　　日
                  民事庭審判長法  官  楊智勝
                              法  官  詹慶堂
                              法  官  林恒祺
以上正本係照原本作成。
如對本判決上訴，須於判決送達後20日內向本院提出上訴狀。
中　　華　　民　　國　　96　　年　　08　　月　　09　　日
                              書記官　郭友香
